【裁判字號】    97,台上,773
【裁判日期】    970222
【裁判案由】    違反毒品危害防制條例
【裁判全文】
最高法院刑事判決              九十七年度台上字第七七三號
上  訴  人  台灣高等法院台中分院檢察署檢察官
被      告  甲○○
上列上訴人因被告違反毒品危害防制條例案件，不服台灣高等法
院台中分院中華民國九十六年十月三日第二審更審判決（九十六
年度上更(一)字第一四一號，起訴案號：台灣南投地方法院檢察署
九十一年度偵字第七一四號），提起上訴，本院判決如下：
    主  文
原判決撤銷，發回台灣高等法院台中分院。
    理  由
本件原判決認定：被告甲○○於民國九十一年一月間，購得第一
級毒品海洛因供己施用（施用第一級毒品犯行，另經台灣南投地
方法院判處有期徒刑七月確定），適有蔡雲菁因毒癮發作亟需海
洛因施用，乃交付阿爾卡特牌之手機一支（價值新台幣《下同》
一千元）給許聖濰，由許聖濰前往南投縣南投市○○路二○七號
被告之洗車廠，以該手機一支，向被告換得等值之海洛因一包等
情。因而撤銷第一審關於販賣第一級毒品部分之科刑判決，改判
論被告以轉讓第一級毒品罪，處有期徒刑壹年拾月；並為相關從
刑之宣告。固非無見。
惟查：（一）有罪判決書事實之認定與理由之說明必須互相一致
，方為合法。倘若事實之認定與理由之說明不相一致，按諸刑事
訴訟法第三百七十九條第十四款後段規定，自屬判決理由矛盾之
當然違背法令。原判決事實認定：蔡雲菁交付許聖濰與被告交換
毒品之阿爾卡特牌手機一支，價值一千元，以換取等價之海洛因
等情。然其理由之說明則以：被告交付給許聖濰之第一級毒品海
洛因既經蔡雲菁施用完畢，其數量與價值均無法認定，僅有蔡雲
菁所證「大約換一千元的量」等語較為具體可憑；而被告收受之
阿爾卡特牌手機一支並未扣案，就新舊狀態及實際價值，卷內並
無任何資料可參；則被告為本案犯行是否有販入或賣出之價差可
得，已無從認定云云（原判決第五頁第十三至十九行）。認該手
機之實際價值若干，並不明瞭，而為有利於被告之論斷，其事實
之認定與理由之說明不相一致，有判決理由矛盾之違背法令。（
二）審理事實之法院對於被告有利及不利之證據，應一律注意，
詳為調查，綜合全案證據資料，本於經驗法則及論理法則以定其
取捨，並將取捨證據及得心證之理由於判決內詳為說明，方為適
法。依卷內資料，許聖濰於警詢中陳稱：「因我幫『小青』以行
動電話換取毒品，被告會分一些海洛因（約沾染一支香煙的量）
提供予我吸食」等語（九十一年度偵字第七一四號偵查卷第十三
頁），原判決已於理由內說明許聖濰於警詢中之陳述，具有證據
能力。其以上所陳如若不虛，則被告是否因有獲利，因而提供海
洛因予許聖濰施用？此攸關被告以毒品換取手機之行為，是否具
有營利之意圖之認定？自應詳酌慎斷；且原判決認被告於本件係
轉讓毒品予蔡雲菁，如果無訛，則其上開提供毒品予許聖濰部分
，與之有無刑法修正前連續犯之關係，是否為起訴效力所及？亦
非無疑。原判決對以上均未詳予調查釐清，遽行判決，復未於判
決內說明證據取捨論斷之理由，有調查職責未盡及判決不備理由
之違背法令。（三）原判決於事實二記載本件係：九十一年二月
二十一日下午五時許，警方因偵查搶奪案件持台灣南投地方法院
檢察署檢察官所簽發之拘票拘捕被告，被告雖辯稱：上開手機係
交換甲基安非他命云云，但經警再詢問許聖濰及經檢察官傳訊蔡
雲菁，因而查獲上情等情。依卷內資料，本件南投縣警察局南投
分局刑事報告書載稱：本分局因偵辦搶奪案時，從其（被告）口
中得知兩人（指被告與許聖濰）意圖販毒營利……云云（同上偵
卷第三頁）；而被告於九十一年二月二十一日第一次警詢筆錄已
供承有以毒品換取手機之行為（同上卷第八頁）。則本件犯行，
究係如何被發覺？有無刑法第六十二條自首減輕其刑之規定之適
用？即非無疑義，原審未予查究明白，遽行判決，亦有調查職責
未盡之違背法令。檢察官上訴意旨執以指摘，尚非全無理由，應
認原判決仍有撤銷發回之原因。
據上論結，應依刑事訴訟法第三百九十七條、第四百零一條，判
決如主文。
中    華    民    國  九十七  年    二    月  二十二  日
                      最高法院刑事第五庭
                          審判長法官  林  增  福
                                法官  張  清  埤
                                法官  陳  世  雄
                                法官  蔡  國  在
                                法官  洪  佳  濱
      本件正本證明與原本無異
                                      書  記  官
中    華    民    國  九十七  年    二    月  二十九  日
                                                 H


司法院資訊處製作；財團法人民間司法改革基金會備份。
